臺灣臺北地方法院民事判決
110年度訴字第6349號
原      告  樊台文
被      告  温福明
上列當事人間請求損害賠償等事件，本院於民國111年1月5日言
詞辯論終結，判決如下：
    主  文
原告之訴駁回。
訴訟費用由原告負擔。
    事實及理由
壹、程序方面：
    按不變更訴訟標的，而補充或更正事實上或法律上之陳述者
    ，非為訴之變更或追加，民事訴訟法第256條定有明文。查
    本件原告第2項聲明係請求被告應於社區以張貼公告方式公
    開道歉，公告期限為1個月，嗣於民國110年12月22日以民事
    訴訟補充理由狀將請求被告公開道歉之內容具體特定為如附
    件所示（見本院卷第63頁至第65頁），核原告係補充事實上
    之陳述，合於前揭法律規定，應予准許。
貳、實體方面：　　
一、原告起訴主張：
　㈠原告為崇仁花園大廈（下稱系爭社區）之住戶，被告為崇仁
    花園大廈管理委員會（下稱系爭社區管委會）之主委，原告
    於110年6月30日寄發臺北龍口郵局存證號碼46號存證信函（
    下稱系爭存證信函），向系爭社區管委會請求調閱臨時停車
    資料及明細，系爭社區管委會於同年7月1日收受系爭存證信
    函後，竟於110年7月6日以崇仁告字第00-0000000-0號公告
    （下稱系爭公告），記載「主旨：有關社區住戶因調閱資料
    ，對管委會寄發存證信函，為避免後續相似紛爭產生，特公
    告相關內容如下。…」，並將系爭存證信函列為附件，一併
    公告予系爭社區所有住戶，而系爭公告係由被告決策為之，
    且系爭存證信函上載有原告完整姓名及地址，侵害原告之隱
    私權，爰依民法第184條第1項前段、第195條第1項規定，請
    求被告賠償原告新臺幣（下同）10萬元之慰撫金，並應於系
    爭社區以張貼公告方式公開道歉1個月。
　㈡綜上所述，並聲明：
　1.被告應給付原告10萬元。
　2.被告應於社區以張貼公告方式公開道歉（道歉內容如附件所
    示），公告期限為1個月。
　3.訴訟費用由被告負擔。
二、被告答辯主張：
　㈠被告為系爭社區管委會之主委，系爭社區管委會公告社區資
    料時，皆係由管理中心即物業公司人員辦理，系爭公告亦係
    由物業公司人員所張貼，非被告所為，且社區事務必須經過
    區分所有權人大會或管委會例會決議，非主委個人可以決定
    ，故原告應以系爭社區管委會為被告，不應對被告提告。又
    系爭公告之目的只是為了讓社區住戶知悉有人要查詢社區資
    料，將執行結果回報，並沒有提到原告任何缺失或錯誤，嗣
    因被告接獲住戶告知系爭公告有瑕疵，被告即通知總幹事於
    110年7月8日將附件之相關個資遮蔽後重新公告，至系爭公
    告所附之系爭存證信函雖有記載原告之姓名及地址，然並未
    因此侵害原告任何權利。
  ㈡綜上所述，並聲明：
　1.原告之訴駁回。
　2.訴訟費用由原告負擔。
三、經查，原告主張其為系爭社區之住戶，被告為系爭社區管委
    會之主委，系爭社區於110年7月6日張貼系爭公告，並將系
    爭存證信函列為附件一併公告等情，業據原告提出之系爭公
    告、系爭存證信函等件為證（見調解卷第13頁至第17頁），
    復為被告所不爭執（見本院卷第36頁），是此部分事實，堪
    信為真。至原告主張系爭公告係由被告決策為之，而系爭公
    告所附系爭存證信函上載有原告完整姓名及地址，侵害原告
    之隱私權云云，則為被告所否認，並以前詞置辯，是以，本
    件所應審究之爭點為：系爭公告將載有原告姓名及地址之系
    爭存證信函列為附件，有無侵害原告之隱私權?原告請求被
    告賠償10萬元慰撫金及請求被告於系爭社區以張貼公告方式
    道歉1個月，有無理由?
四、本院之判斷：
　㈠按當事人主張有利於己之事實者，就其事實有舉證之責任，
    民事訴訟法第277條本文定有明文。次按因故意或過失，不
    法侵害他人之權利者，負損害賠償責任；不法侵害他人之身
    體、健康、名譽、自由、信用、隱私、貞操，或不法侵害其
    他人格法益而情節重大者，被害人雖非財產上之損害，亦得
    請求賠償相當之金額，其名譽被侵害者，並得請求回復名譽
    之適當處分，民法第184條第1項前段、第195條第1項分別定
    有明文。又按所謂隱私權，係基於人格尊嚴、個人之主體性
    及人格發展所必要保障之權利，其內涵為個人於其私人生活
    事務領域，享有不受不法干擾，免於未經同意之知悉、公開
    妨礙或侵犯之自由與個人資料自主權，且主張有隱私權之人
    對於該隱私有合理之期待。所謂合理之期待，乃個人所得主
    張不受侵擾之自由，以得合理期待於他人者為限，亦即不僅
    其不受侵擾之期待已表現於外，且該期待須依社會通念認為
    合理者（最高法院106年度台上字第2674號判決意旨參照）
    。再按個人資料保護法所謂個人資料，係指自然人之姓名、
    出生年月日、國民身分證統一編號、護照號碼、特徵、指紋
    、婚姻、家庭、教育、職業、病歷、醫療、基因、性生活、
    健康檢查、犯罪前科、聯絡方式、財務情況、社會活動及其
    他得以直接或間接方式識別該個人之資料；非公務機關違反
    本法規定，致個人資料遭不法蒐集、處理、利用或其他侵害
    當事人權利者，負損害賠償責任，個人資料保護法第2條第1
    款、第29條第1項本文亦分別定有明文。惟當事人就已合法
    公開之資訊，即難謂有合理之隱私期待，而非屬隱私權保護
    範疇，此由個人資料保護法第6條第1項第3款之立法理由所
    表明當事人已自行公開或其他合法公開之個人資料，隱私已
    無被侵害之虞即明。
　㈡本件原告固主張系爭公告將系爭存證信函列為附件，一併公
    告予系爭社區所有住戶，而系爭存證信函上載有原告完整姓
    名及地址，侵害原告之隱私權云云，然為被告所否認。經查
    ，系爭存證信函上固有記載原告之姓名及地址之個人資料，
    此有系爭存證信函在卷可稽（見調解卷第15頁至第17頁），
    惟隱私權之保護，必以主張隱私權之人對於該隱私有合理之
    期待為原則，尚不得漫為主張，已如前述，而原告已於本院
    110年12月17日、111年1月5日言詞辯論期日自陳：系爭社區
    管委會目前是第14屆，伊於第10屆擔任一般委員，第12屆擔
    任財務委員，第13屆擔任一般委員，而系爭社區管委會之委
    員均是選舉產生，因系爭社區共有8棟大樓，每棟要推選2位
    委員，若該棟有3人以上有意願參選，就由有意願參選之人
    出來競選，競選名單就會有參選人之姓名與戶號，若只有2
    人以下有意願參選，則全棟區分所有權人都會成會候選人，
    區分所有權人大會投票時就會張貼全棟之戶號與相對應之區
    分所有權人姓名，選票上也會記載所有候選人之姓名與戶號
    等語（見本院卷第38頁、第94頁），則原告既已擔任系爭社
    區3屆之委員，不論是依何種方式推選產生，原告之姓名及
    地址均已於參選過程中為系爭社區住戶所知悉，自難認系爭
    公告將系爭存證信函列為附件，係不法洩漏原告姓名及地址
    之個人資料，而構成侵害原告隱私權之情事。
　㈢再者，被告已否認系爭公告為其所張貼，而衡以系爭社區共
    有8棟，總計426戶之規模，被告所辯系爭社區之事務多半委
    由物業公司辦理乙節，尚非無稽，且兩造均不爭執系爭公告
    張貼後之110年7月8日，系爭社區即重新張貼崇仁告字第00-
    0000000-0號公告，並於該公告上註明：「修訂版：因一時
    疏忽不慎，未將附件中相關個資予以遮蔽保護，謹致最大歉
    意，還請已閱之住戶自重，維護個人資料權益。謝謝。」，
    而該公告所附之系爭存證信函，其上亦已將原告之地址及大
    部分之姓名予以遮隱（見本院卷第41頁、第45頁至第49頁）
    ，則被告辯稱其於接獲住戶反應系爭公告有瑕疵後，立即通
    知總幹事於110年7月8日將附件之相關個資遮蔽後重新公告
    乙節，核屬有據，雖該重新公告之系爭存證信函仍漏未將其
    中1個原告之姓名予以遮隱，然據此已難認被告有何故意侵
    害原告權利之情事。從而，原告未能舉證證明被告有故意不
    法侵害原告隱私權之情事，則其依民法第184條第1項前段、
    第195條第1項規定，請求被告給付原告10萬元慰撫金，並應
    於系爭社區以張貼公告方式公開道歉1個月，均難認有據。
    　
五、綜上所述，本件原告依民法第184條第1項前段、第195條第1
    項規定，請求被告給付原告10萬元，並應於社區以張貼公告
    方式公開道歉1個月，均無理由，應予駁回。　　　
六、本件事證已臻明確，兩造其餘主張、陳述及所提之證據暨攻
    擊防禦方法，經本院斟酌後，核與本件判決結果不生影響，
    爰不一一論述，附此敘明。
七、訴訟費用負擔之依據：民事訴訟法第78條。 　　　　　
中　　華　　民　　國　　111 　年　　1 　　月　　28　　日
                  民事第五庭    法　官　王唯怡
以上正本係照原本作成。
如對本判決上訴，須於判決送達後20日內向本院提出上訴狀。如
委任律師提起上訴者，應一併繳納上訴審裁判費。
中　　華　　民　　國　　111 　年　　1 　　月　　28　　日
                                書記官  鞠云彬

附件：
                     道歉聲明 公告時間：自判決確定後翌日 公告期間：自公開後起算一個月 公告地點：本社區管理中心及16部電梯內公告欄     本人温福明先生，擔任第十三屆主委期間，於110年7月6日，以崇仁告字第00-0000000-0號公告中公布樊台文女士的個資，嚴重侵犯當事人的隱私，對此不當侵權行為，特以此聲明向樊台文女士公開道歉致意。此道歉聲明公告一個月，請社區全體住戶以此為戒及遵守法律規範，共創社區美好及和諧的生活環境。 　　                           道歉人：（簽字或蓋章） 中　　華　　民　　國　　 　 年　 　 　月　　　 　日